【裁判字號】    95,訴,3151
【裁判日期】    951228
【裁判案由】    毒品危害防制條例
【裁判全文】
臺灣高雄地方法院刑事判決              95年度訴字第3151號
公  訴  人  臺灣高雄地方法院檢察署檢察官
被      告  李佳峰
                    現於臺灣高雄看守所
上列被告因違反毒品危害防制條例案件，經檢察官提起公訴（95
年度毒偵字第6086號）暨移送併辦（95年度毒偵字第8223號），
被告於本院準備程序中為有罪之陳述，經合議庭裁定由受命法官
依簡式審判程序獨任審理，本院判決如下：
    主  文
李佳峰連續施用第一級毒品，累犯，處有期徒刑拾月；又施用第
一級毒品，累犯，處有期徒刑捌月。應執行有期徒刑壹年伍月。
    事 實 及 理 由
一、李佳峰前因肅清煙毒條例案件案件，經本院以85年度訴字第
    2781號判決有期徒刑3 年6 月確定，於民國88年1 月6 日縮
    短刑期假釋，嗣因案經撤銷假釋，入監執行殘刑有期徒刑 1
    年8 月16日，而於91年6 月12日縮短刑期執行完畢；另於88
    年間因施用毒品案件，經本院裁定入戒治處所施以強制戒治
    ，於89年10月12日執行完畢，翌日釋放出所；又其於上開強
    制戒治執行完畢釋放後5 年內，復於91年間再犯施用毒品犯
    行，而經本院以93年度訴緝字第203 號判決分別判處有期徒
    刑10月及6 月，應執行有期徒刑1 年2 月確定。詎料，李佳
    峰猶不知悔改，明知海洛因係毒品危害防制條例第2 條第2
    項所列之第一級毒品，不得非法持有、施用，仍於上開強制
    戒治執行完畢釋放後5 年內為下列施用第一級毒品之犯行：
    (一)基於施用第一級毒品海洛因之概括犯意，自94年10月12日
    起，迄95年2 月2 日中午某時止，基於施用第一級毒品海洛
    因之概括犯意，陸續購入第一級毒品海洛因而持有，並將第
    一級毒品海洛以摻水放入注射針筒注射於手臂靜脈之方式，
    在董文龍（另案偵查）位於高雄市○○區○○街之住處及其
    他不詳處所，連續施用第一級毒品海洛因多次；(二)於95年7
    月18 日 凌晨3 時許，復基於施用第一級毒品海洛因之犯意
    ，在高雄市○○區○○路100 號4 樓，將第一級毒品海洛以
    摻水放入注射針筒注射於手臂靜脈之方式，施用第一級毒品
    海洛因1 次。嗣於95年2 月3 日下午3 時許，在高雄市○○
    區○○路與林泉路口為警臨檢查獲；又於95年7 月18日下午
    2 時50 分 許，在高雄市○○區○○路3 巷12弄28號為警臨
    檢查獲，並均經李佳峰同意採尿送驗查獲。
二、本件被告李佳峰所犯為死刑、無刑徒刑或最輕本刑為3 年以
    上有期徒刑以外之罪，其於準備程序中就被訴犯罪事實，為
    有罪之陳述，經法官告知簡式審判程序之旨，並聽取當事人
    之意見後，依刑事訴訟法第273 條之1 第1 項規定，裁定由
    受命法官獨任進行簡式審判程序，合先指明。
三、查被告李佳峰犯罪事實(一)之行為後，如附表所示之相關法律
    均業經變更，並俱於95年7 月1 日施行，玆經整體比較結果
    ，裁判時法並未較為有利，從而依刑法第2 條第1 項規定，
    自應適用各該行為時法，亦即修正前刑法，合先敘明。
四、上揭犯罪事實，業據被告李佳峰於警詢、檢察官訊問及本院
    審理時均坦承不諱，且有高雄市立凱旋醫院95年2 月14日濫
    用藥物尿液檢驗報告、尿液代碼與姓名對照表、尿液檢體監
    管紀錄表、臺灣科技檢驗股份有限公司95年7 月31日濫用藥
    物尿液檢驗報告、尿液採集編號對照表、臺灣高雄地方法院
    檢察署刑案查註紀錄表、臺灣高等法院被告全國前案紀錄表
    各1 紙附卷可稽。又毒品危害防制條例於92年7 月9 日修正
    公布，自93年1 月9 日施行，其中第20條、第23條將施用毒
    品之刑事處遇程序，區分為「初犯」及「5 年內再犯」、「
    5 年後再犯」。依其立法理由之說明：「初犯」，經觀察、
    勒戒或強制戒治後，應為不起訴處分或不付審理之裁定；經
    觀察、勒戒或強制戒治執行完畢釋放後，「5 年內再犯者」
    ，因其再犯率甚高，原實施之觀察、勒戒及強制戒治既已無
    法收其實效，爰依法追訴或裁定交付審理。至於經觀察、勒
    戒或強制戒治執行完畢釋放後，「5 年後再犯」者，前所實
    施之觀察、勒戒或強制戒治已足以遮斷其施用毒品之毒癮，
    為期自新及協助其斷絕毒癮，仍適用「初犯」規定，先經觀
    察、勒戒或強制戒治之程序。從而依修正後之規定，僅限於
    「初犯」及「5 年後再犯」2 種情形，始應先經觀察、勒戒
    或強制戒治程序。倘被告於5 年內已再犯，經依法追訴、處
    罰，縱其第3 次（或第3 次以上）再度施用毒品之時間，在
    初犯觀察、勒戒或強制戒治執行完畢釋放5 年以後，已不合
    於「5 年後再犯」之規定，且因已於「5 年內再犯」，顯見
    其再犯率甚高，原實施觀察、勒戒或強制戒治，已無法收其
    實效，即應依該條例第10條處罰（最高法院95年5 月9 日第
    7 次刑事庭會議決定參照）。經查，本案被告於88年間因施
    用毒品案件，經本院裁定入戒治處所施以強制戒治，於89年
    10月12日執行完畢，翌日釋放出所；又其於上開強制戒治執
    行完畢釋放後5 年內，復於91年間再犯施用毒品犯行，而經
    本院以93年度訴緝字第203 號判決分別判處有期徒刑10月及
    6 月，應執行有期徒刑1 年2 月確定等情，有刑案資料查註
    紀錄表、全國施用毒品案件紀錄表、臺灣高雄地方法院院內
    索引卡紀錄表報表、臺灣高等法院被告前案紀錄表各1 份在
    卷可憑。是被告於強制戒治執行完畢釋放後5 年內既曾再犯
    施用毒品犯行，且經法院判處罪刑確定，則被告於94年間再
    犯本件施用第一級毒品海洛因犯行，即非屬毒品危害防制條
    例第20條第3 項所定「5 年後再犯」之情形，自應依法追訴
    、處罰。從而，本案事證明確，被告犯行堪予認定，應依法
    論科。
五、查海洛因係毒品危害防制條例第2 條第2 項所稱之第一級毒
    品，不得非法持有及施用。核被告前後2 次犯行，均係犯毒
    品危害防制條例第10條第1 項之施用第一級毒品罪。被告持
    有第一級毒品海洛因之低度行為，已為施用之高度行為所吸
    收，不另論罪。原公訴意旨認被告自93年10月份起，迄94年
    10月11日某時止，在不詳處所連續施用第一級毒品海洛因多
    次等事實，亦涉有施用第一級毒品犯嫌，而與本案有連續犯
    之裁判上1 罪關係，然此部分之犯罪事實為本院93年度訴緝
    字第203 號確定判決效力之所及，有本院93年度訴緝字第20
    3 號判決在卷可稽，且經公訴檢察官當庭就該部分起訴事實
    予以減縮，是本院就該部分之事實自無庸加以審理，應予指
    明。被告如犯罪事實(一)所示之多次施用第一級毒品犯行，時
    間緊接，方法相同，顯係基於概括犯意而為，為連續犯，爰
    依修正刑法第56條之所犯為規定，以一罪論，並加重其刑。
    又被告前因肅清煙毒條例案件案件，經本院以85年度訴字第
    2781號判決有期徒刑3 年6 月確定，於88年1 月6 日縮短刑
    期假釋，嗣因案經撤銷假釋，入監執行殘刑有期徒刑1 年8
    月16日，而於91年6 月12日縮短刑期執行完畢，有臺灣高等
    法院被告全國前案紀錄表1 紙附卷可稽，被告於上開有期徒
    刑執行完畢5 年內，故意再犯本件有期徒刑以上之罪，均為
    累犯，應分別依修正前刑法第47條及現行刑法第47條第1 項
    之規定，分別遞加重及加重其刑。另被告所犯上開2 罪間，
    犯意各別，罪名互殊，應分論併罰。至公訴意旨雖認被告上
    開犯罪事實(一)及(二)之犯行係基於概括之1 個犯意，應依連續
    犯之規定論以1 罪，然查，被告犯罪事實(二)之犯罪時間為95
    年7 月18日上午3 時許，係於95年7 月1 日刑法修正施行後
    所犯，自應適用修正施行後之刑法，而修正後之刑法既已廢
    除第56條關於連續犯之規定，則被告犯罪事實(二)之犯行自無
    修正前刑法第56條關於連續犯之適用，公訴意旨認被告犯罪
    事實(一)及(二)之犯行應依連續犯之規定論以1 罪，顯有誤會，
    應予指明。爰審酌被告曾觸犯施用毒品之犯行，雖經強制戒
    治程序，仍未能斷戒施用毒品惡習，顯見其戒治意志不堅，
    缺乏勒戒動機，本應從重量刑以收刑罰教化之效。惟念其施
    用毒品係對己身殘害，並未造成他人具體危害，且能於犯後
    坦承犯行，態度尚稱良好等一切情狀，酌情分別量處如主文
    所示之刑，並定其應執行之刑，以示儆懲。
六、如不服本判決，應於判決送達後10日內，向本院提出上訴狀
    。
據上論斷，應依刑事訴訟法第273 條之1 第1 項、第284 條之 1
、第299 條第1 項前段，毒品危害防制條例第10條第1 項，刑法
第11條、第2 條第1 項前段、第47條（修正前）、第47條第1 項
、第56條（修正前）、第51條第5 款，判決如主文。
本案經檢察官甲○○到庭執行職務。
中    華    民    國    95    年    12    月    28    日
                  鳳山刑事第一庭      法  官  陳盈吉
以上正本證明與原本無異。
中    華    民    國    95    年    12    月    28    日
                                      書記官  吳俊達
附錄本判決論罪科刑法條：
毒品危害防制條例第10條第1項
施用第1級毒品者，處6月以上5年以下有期徒刑。
附表：
┌────┬────────┬─────────┬──────────┬─────┐
│比較內容│行為時法（民國95│裁判時法（民國95年│比較結果            │備註      │
│        │年7 月1 日前之刑│7 月1 日生效後之刑│                    │          │
│        │罰法律）        │罰法律）          │                    │          │
├────┼────────┼─────────┼──────────┼─────┤
│刑法第47│刑法第47條      │刑法第47條        │本件被告為故意犯罪，│          │
│條之累犯│                │                  │依行為時及裁判時之法│          │
│        │                │                  │律，被告本件犯行均構│          │
│        │                │                  │成累犯，裁判時法並無│          │
│        │                │                  │較有利於被告。      │          │
├────┼────────┼─────────┼──────────┼─────┤
│刑法第56│刑法第56條      │修正刪除          │行為時法律有連續犯規│          │
│條之連續│                │                  │定，係僅論一罪而得加│          │
│犯      │                │                  │重其刑至二分之一，裁│          │
│        │                │                  │判時法律刪除連續犯後│          │
│        │                │                  │，數罪行應分論併罰，│          │
│        │                │                  │以行為時法律較有利於│          │
│        │                │                  │行為人。            │          │
└────┴────────┴─────────┴──────────┴─────┘


司法院資訊處製作；財團法人民間司法改革基金會備份。
